【裁判字號】    99,簡上,536
【裁判日期】    991028
【裁判案由】    詐欺
【裁判全文】
臺灣板橋地方法院刑事判決             99年度簡上字第536號
公  訴  人  臺灣板橋地方法院檢察署檢察官
上  訴  人
即  被  告  乙○○
上列上訴人即被告因詐欺案件，不服本院99年度簡字第2324號中
華民國99年4 月8 日第一審判決（聲請簡易判決處刑案號：99年
度偵字第4891號），提起上訴，並經臺灣板橋地方法院檢察署檢
察官移送併辦(99 年度偵字第25247 號) ，本院管轄之第二審合
議庭判決如下：
    主  文
原判決撤銷。
乙○○幫助意圖為自己不法之所有，以詐術使人將本人之物交付
，累犯，處拘役伍拾伍日，如易科罰金，以新臺幣壹仟元折算壹
日。
    事  實
一、乙○○前因公共危險案件，經臺灣士林地方法院以95年度士
    交簡字第216 號判處有期徒刑3 月，於民國95年12月7 日易
    科罰金執行完畢，仍不知悔改，明知當今不法份子為掩飾其
    不法犯行，避免執法人員之循線追緝，經常以低利或編造各
    種理由為誘餌，誘使民眾提供金融機構帳戶、存摺、提款卡
    、密碼等個人金融資料，渠等再利用取得之帳戶等個人金融
    資料供作對外詐騙或其他各種不法用途使用，而可預見將金
    融機構帳戶存摺、提款卡、密碼等個人金融資料提供予不熟
    識之人使用，可能幫助不法集團遂行詐欺取財之犯罪目的，
    仍基於縱有人以其金融帳戶實施詐欺犯罪亦不違背其本意之
    幫助犯意，於民國99年1 月15日下午3 時許，在臺北縣板橋
    市板橋火車站附近，將其於第一商業銀行（下稱第一商銀）
    板橋分行所開立之帳號0000000000000000號帳戶，及於合作
    金庫銀行( 下稱合作金庫) 新莊分行開立之帳號0000000000
    000 號2 個帳戶之金融卡及及密碼，交付予真實姓名不詳自
    稱「歐經理」之成年人所屬詐欺集團使用。該詐欺集團成員
    即意圖為自己不法之所有，基於詐欺之犯意，而(一)於99年1
    月16日晚上6 時許撥打電話予甲○○，佯稱需甲○○操作自
    動櫃員機，始能取消其先前於網路購物平臺所訂購之商品，
    致甲○○陷於錯誤，而依該詐騙集團成員之指示操作自動櫃
    員機，乃於同日晚間9 時49分許，匯款新臺幣( 下同)9,982
    元至乙○○上揭第一商銀帳戶，該詐騙集團成員旋於同日稍
    後持前述帳戶提款卡提領完畢。(二)復於99年1 月16日下午3
    時許，撥打電話予楊智盛，佯裝係雅虎奇摩拍賣網站作業人
    員，向楊智盛詐稱其購物帳號被轉成約定分期扣款，須至自
    動櫃員機前操作解除云云，致楊智盛不疑有他而陷於錯誤，
    遂依指示於同日下午3 時31分許匯款12,017元至乙○○上開
    合作金庫銀行帳戶內。嗣甲○○、楊智盛於匯款後即發覺受
    騙而報警處理，始循線查獲上情。
二、案經臺北縣政府警察局板橋分局移送臺灣板橋地方法院檢察
    署檢察官偵查後向本院聲請簡易判決處刑，及臺北縣政府警
    察局新莊分局移送該署檢察官偵查後移送併案審理。
    理  由
壹、有關證據能力部分：
    按刑事訴訟法第159 條第1 項雖規定，被告以外之人於審判
    外之言詞或書面陳述，除法律有規定外，不得作為證據。惟
    同法第159 條之5 明定：「被告以外之人於審判外之陳述，
    雖不符前4 條之規定，而經當事人於審判程序同意作為證據
    ，法院審酌該言詞陳述或書面陳述作成時之情況，認為適當
    者，亦得為證據。」、「當事人、代理人或辯護人於法院調
    查證據時，知有第159 條第1 項不得為證據之情形，而未於
    言詞辯論終結前聲明異議者，視為有前項之同意。」，其立
    法理由在於傳聞證據未經當事人之反對詰問予以核實，乃排
    斥其證據能力。惟當事人如放棄對原供述人之反對詰問權，
    於審判程序表示同意該等傳聞證據可作為證據，此時，法院
    除認該傳聞證據欠缺適當性外，自可承認其證據能力。又當
    事人、代理人或辯護人於調查證據時，知有刑事訴訟法第
    159 條第1 項不得為證據之情形，卻表示「對於證據調查無
    異議」、「沒有意見」等意思，而未於言詞辯論終結前聲明
    異議者，應視為已有將該等傳聞證據採為證據之同意，最高
    法院93年度台上字第3533號、94年度台上字第2976號判決亦
    採同一見解。經查：上訴人即被告乙○○於本院準備程序及
    審理期日均末到庭，然其上訴狀中並未爭執卷內證據有不具
    證據能力之情事，檢察官於審判期日就本院一一提示之前揭
    證據方法於言詞辯論終結前，均亦未就所調查之證據主張有
    刑事訴訟法第159 條第1 項不得為證據之情形，是參照上開
    說明要旨，本案經調查之證據，均有證據能力，合先敘明。
貳、實體方面：
一、被告乙○○於偵查中及上訴狀中固坦認上開第一商銀及合作
    金庫之帳戶均係其所申設，並於前開時、地將該等帳戶資料
    均交予「歐經理」之事實，然矢口否認有何幫助詐欺取財犯
    行，辯稱: 伊因欲應徵接送小姐的司機工作，乃與自稱「歐
    經理」之男子相約於臺北縣板橋市之板橋火車站附近見面，
    對方聲稱一天工作8 小時即可支領3,500 元之薪資及每趟出
    車200 元之獎金，並稱公司會請會計匯錢至伊戶頭，故需測
    試帳戶能不能領錢，測試完成就會歸還，伊乃應對方要求，
    將上開帳戶之金融卡、駕照影本均交予對方，並告知金融卡
    密碼，使對方得以查證伊之金融卡可否提款云云。惟查:
(一)、被害人甲○○、楊智盛分別於前揭時、地因接獲詐欺集團成
    員來電，佯以上開理由要求渠等操作自動櫃員機，致被害人
    等均陷於錯誤，而於上開時、地，分別匯款至被告前揭第一
    商銀及合作金庫帳戶，並旋遭提領一空等情，業據被害人2
    人於警詢指訴綦詳，並有被告前揭帳戶之交易明細查詢、被
    害人所提出之匯款執據各1 份在卷足憑，是被告上開帳戶確
    已遭詐欺集團使用作為收取詐欺犯罪所得之工具，堪予認定
    。
(二)、而個人之金融卡及其密碼等物乃重要之金融交易憑據，若無
    正當理由或合理之隱情，亦無任意交付他人之理。被告雖供
    陳係因求職所需而交付上開物品，然其對於所稱「歐經理」
    之人詳細年籍資料，所應徵之公司名稱、地點等細節均毫無
    所悉，即率而交付金融卡並告知密碼，實與事理相悖至鉅。
    且依一般社會經驗，求職者於應徵工作之際，僅需提供雇主
    基本身份資料及其學、經歷資料，以供雇主審酌是否符合其
    人力需求，則雇主對求職者尚未面試以審核基本學、經歷資
    料前，即先行究其信用狀況，審核金融卡可否正常使用，實
    有違常情，益徵被告所辯難認屬實。再者，所謂信用狀況乃
    個人債務之總體履行能力，而金融帳戶僅為個人理財之工具
    ，一般民眾皆可以存入最低開戶金額之方式申請之，且一人
    可申請多數之存款帳戶使用，則帳戶內金額僅供證明帳戶所
    有人之財力及一般收支狀況，而非憑帳戶存款資料所得知悉
    ，此亦為眾所週知之事實，被告為成年人，具相當之智識能
    力，就此自難諉為不知。是以縱該等年籍不詳自稱「歐經理
    」之人確係以測試金融卡為由要求被告交付其帳戶之金融卡
    及密碼，被告亦可得悉此不過為蒐求他人銀行帳戶金融卡及
    密碼資以運用之藉詞，而非如其等所言係為查核信用之目的
    。況且，若對方僅係要測試被告之帳戶是否可順利提領款項
    ，豈需一次要求被告交付2 個帳戶？又以現今自動櫃員機之
    普遍設立，被告與對方相約面試之地點又係在板橋火車站，
    衡情當可輕易於附近找到自動櫃員機而當面測試即可，焉需
    一併交付2 個帳戶由對方攜回測試，亦與常理有違。是以被
    告顯可預見該等年籍不詳之人要求其提供帳戶，係為蒐羅銀
    行帳戶作為資金流通使用，惟被告為圖能順利取得工作，仍
    交付其上開帳戶之金融卡及密碼予他人之事實，亦足認定。
(三)、而按金融帳戶為個人理財之工具，申請開設金融帳戶並無任
    何特殊之限制，一般民眾皆可以存入最低開戶金額之方式申
    請之，且一人亦可以在不同之金融機構申請多數之存款帳戶
    使用，此乃眾所週知之事實。則依一般人之社會生活經驗，
    苟見陌生人不以自己名義申請開戶，反而向他人蒐集借用他
    人之銀行帳戶供己使用，衡情當可知悉該蒐集帳戶之人係為
    掩飾身分而防止犯罪偵查機關查知提領款項人員之真實身分
    ；且此利用他人帳戶作為詐騙之用，而使犯罪偵查機關無法
    藉由所使用帳戶追查真正之詐欺行為人之情形，近年來亦屢
    見不鮮，並經治安機關大力宣導提醒民眾勿輕信上當受騙，
    而為社會所週知，是以被告對其將帳戶金融卡及密碼交付他
    人，可能遭他人於詐欺行為之時，誆使被害人匯入金錢後逕
    為提領之詐欺行為自非毫無認識。則被告提供自己帳戶供他
    人使用，雖非參與詐欺行為之犯罪構成要件行為，主觀上尚
    難遽認就該等詐欺行為與實際上從事詐騙行為之詐騙集團成
    員具共同犯意聯絡，然此項行為客觀上實足以幫助此等詐欺
    犯罪之可能性，被告主觀上難以諉為不知，竟仍決意將金融
    帳戶交予他人使用，尤見對此等結果之發生並不違反其本意
    ，而足認其就此幫助他人詐欺取財犯行之行為具有不確定故
    意無訛。綜上所述，本件事證已臻明確，被告犯行洵堪認定
    ，應予依法論科。
二、按刑法上之幫助犯，係對於犯罪與正犯有共同之認識，以幫
    助之意思，對於正犯資以助力，而未參與實施犯罪之行為者
    而言。本件被告提供帳戶讓被害人匯入款項，並未實際參與
    詐騙集團成員對被害人施用詐術之行為，是核其所為，係犯
    刑法第30條第1 項、第339 條第1 項之幫助詐欺取財罪。被
    告同時提供前揭第一商銀及合作金庫帳戶之提款卡、密碼之
    幫助行為，而同時幫助詐欺集團成員詐得被害人甲○○、楊
    智盛之財物，係一行為而觸犯2 個幫助詐欺取財罪，為想像
    競合犯，應從一重之幫助詐欺取財罪處斷。雖檢察官聲請簡
    易判決處刑意旨未論及被告提供前開合作金庫帳戶之提款卡
    及密碼幫助該詐欺集團成員詐欺被害人楊智盛部分，惟此部
    分與檢察官原聲請簡易判決處刑部分，為想像競合犯之裁判
    上一罪關係，依審判不可分之原則，自為聲請簡易判決處刑
    效力所及，且經臺灣板橋地方法院檢察署檢察官於99年9 月
    11日以99年度偵字第25247 號移送併案審理，本院自得併予
    審理。又被告前有如事實欄所載之有期徒刑執行完畢情形，
    有臺灣高等法院被告前案紀錄表附卷可憑，其於受徒刑執行
    完畢後5 年內，故意再犯本件有期徒刑以上之罪，為累犯，
    應依刑法第47條第1 項加重其刑。再被告係幫助他人犯罪之
    幫助犯，應依刑法第30條第2 項，按正犯之刑減輕之，並依
    法先加後減之。
三、原審以被告罪證明確，予以論罪科刑，固非無見。惟被告係
    同時提供前揭第一商銀及合作金庫帳戶之提款卡、密碼予詐
    欺集團，其中合作金庫之帳戶並由詐騙集團成員用以詐騙被
    害人楊智盛之用，此與檢察官聲請簡易判決處刑部分，具有
    裁判上一罪之關係，即為起訴效力所及，自應併予審理，原
    審未及就併案部分予以審酌，自有未恰。又原審亦漏未論及
    被告所涉本案犯行，同時有刑法第47條第1 項累犯加重其刑
    及同法第25條第2 項幫助犯減輕其刑之事由，應依法先加重
    後減輕之，亦有未合。被告提起上訴仍執前詞否認係基於幫
    助詐欺之故意而將上開帳戶資料交予他人云云，雖無理由，
    然原審判決既有上開可議之處，自應由本院管轄之第二審合
    議庭予以撤銷改判。
四、爰審酌被告將提款卡、密碼等物提供予他人使用，助長他人
    犯罪，增加被害人尋求救濟及偵查犯罪機關查緝犯罪之困難
    ，危害被害人財產安全及社會治安，類此行為已嚴重損及社
    會治安，並斟酌其犯罪之動機、目的、手段、及其生活狀況
    、智識程度，暨被害人所受損害等一切情狀，量處如主文第
    2 項所示之刑，併予諭知易科罰金之折算標準，以資儆懲。
五、末查，被告經合法傳喚，並經本院人員點呼後，無正當理由
    於審理期日不到庭，有本院送達證書、99年10月26日審判筆
    錄及刑事報到單等件在卷足憑，爰不待其陳述，逕行判決。
據上論斷，應依刑事訴訟法第455 條之1 第1 項、第3 項、第36
9 條第1 項前段、第364 條、第299 條第1 項前段、第371 條，
刑法第339 條第1 項、第55條、第30條第1 項前段、第2 項、第
47條第1 項、第41條第1 項前段，刑法施行法第1 條之1 第1項
、第2 項前段，判決如主文。
本案經檢察官洪國朝到庭執行職務。
中    華    民    國    99    年    10    月    28    日
                  刑事第十三庭  審判長法  官  林淑婷
                                      法  官  饒金鳳
                                      法  官  陳昭筠
以上正本證明與原本無異。
本件不得上訴。
                                      書記官  黃文儀
中    華    民    國    99    年    10    月    29    日
附錄本案論罪科刑法條全文：
中華民國刑法第339 條：
意圖為自己或第三人不法之所有，以詐術使人將本人或第三人之
物交付者，處5 年以下有期徒刑、拘役或科或併科1,000 元以下
罰金。
以前項方法得財產上不法之利益或使第三人得之者，亦同。
前二項之未遂犯罰之。

司法院資訊處製作；財團法人民間司法改革基金會備份。
